臺灣臺中地方法院刑事判決　　　　　　　96年度易字第2968號
公　訴　人　臺灣臺中地方法院檢察署檢察官
被　　　告　乙○○
上列被告因恐嚇取財案件，經檢察官提起公訴（九十六年度偵緝
字第一五五二號）及檢察官於審判期日以言詞追加起訴（幫助詐
欺取財部分），本院合議庭裁定進行簡式審判程序，判決如下：
    主    文
乙○○幫助意圖為自己不法之所有，以恐嚇使人將本人之物交付
，處有期徒刑陸月，如易科罰金，以新臺幣壹仟元折算壹日；減
為有期徒刑月，如易科罰金，以新臺幣壹仟元折算壹日。又幫
助意圖為自己不法之所有，以詐術使人將本人之物交付，處有期
徒刑伍月，如易科罰金，以新臺幣壹仟元折算壹日；減為有期徒
刑貳月又拾伍日，如易科罰金，以新臺幣壹仟元折算壹日。應執
行有期徒刑伍月，如易科罰金，以新臺幣壹仟元折算壹日。
    犯罪事實
一、乙○○於民國九十五年十月四日某時，經由報紙所刊登之分
    類廣告，撥打電話與姓名年籍不詳之陳姓成年男子取得聯繫
    ，經該名男子之口頭介紹，獲知可憑交付金融機構帳戶存摺
    、提款卡取得現款，乃欲以此種交易方式賺取經濟收入。乙○○已預見該名男子取得前揭存摺、提款卡之目的，係用以
    提領金融機構帳戶內之匯入款項，因該帳戶所有人名義與實
    際使用人不同，而可藉此躲避員警追查，可供不詳犯罪集團
    作為恐嚇取財之犯罪工具。惟乙○○在不違背其本意之下，
    竟為圖獲取不法利益，基於幫助該犯罪集團成員涉犯恐嚇取
    財罪行之不確定故意，於當日前往臺中市○○路○段「好樂
    迪ＫＴＶ」店前，將其所申辦之合作金庫商業銀行松竹分行
    帳號0000000000000號帳戶之存摺、提款卡、
    印章，交予該名陳姓成年男子，且同時告知提款卡密碼，乙○○即從中取得新臺幣（下同）三千元之現款而完成交易。
    嗣該名成年男子所屬犯罪集團成員，果基於意圖為自己不法
    所有之犯意，而為下列恐嚇取財犯行：
（一）先於九十五年十一月三日上午十時許，撥打電話與人在臺
      南市○○路之丙○○取得聯繫，並恫稱：丙○○之子王鈺
      軒遭伊綁架，必須匯款一百萬元至指定帳戶內等加害他人
      生命、身體、自由之恐嚇言詞，致使丙○○因而心生畏懼
      ，只得依從電話中之指示，於同日上午十時五十四分許，
      前往臺南市○○路合作金庫銀行臺南分行，以無摺存款方
      式存入四萬九千元至乙○○所提供之上開帳戶內，再由該
      犯罪集團成員立即將前揭入帳款項領出，以此方式恐嚇取
      財得手。
（二）再於九十五年十一月三日上午十一時許，撥打電話與人在
      臺北縣蘆洲市之甲○○取得聯繫，並恫稱：甲○○之子向
      錢莊借錢，如不匯款，就將其子斷手斷腳等加害他人生命
      、身體之恐嚇言詞，致使甲○○因而心生畏懼，只得依從
      電話中之指示，於同日前往郵局匯款四千元至乙○○所提
      供之上開帳戶內，再由該犯罪集團成員立即將前揭入帳款
      項領出，以此方式恐嚇取財得手。
二、乙○○竟食髓知味，又於九十五年十月六日某時，經由另一
    報紙所刊登之分類廣告，撥打電話與綽號「小林」之姓名年
    籍不詳成年男子聯繫販賣帳戶事宜。乙○○亦已預見該名男
    子取得前揭帳戶資料後，可供不詳犯罪集團作為詐欺取財之
    犯罪工具。惟乙○○在不違背其本意之下，竟為圖獲取不法
    利益，基於幫助該犯罪集團成員涉犯詐欺取財罪行之不確定
    故意，於當日前往臺中縣潭子鄉「ＣＣＫ保齡球館」前，將
    其所申辦之臺中商業銀行潭子分行帳號000000000
    000號帳戶之存摺、提款卡、印章，交予綽號「小林」之
    人，且同時告知提款卡密碼，乙○○亦從中取得三千元之現
    款而完成交易。嗣該名成年男子所屬犯罪集團成員，果基於
    意圖為自己不法所有之犯意，於九十五年十一月八日上午十
    時許，撥打電話與人在臺南市之楊明珠取得聯繫，並佯稱自
    己為楊明珠之媳婦「夙婷」，因友人父親急需現金等語，致
    使楊明珠因而陷於錯誤，乃依從電話中之指示，於同日下午
    二時許，前往臺南市○○路萬泰商業銀行，匯款十萬元至乙○○所提供之上開帳戶內，再由該犯罪集團成員立即將前揭
    入帳款項領出，以此方式詐欺取財得手。嗣經丙○○、甲○○、楊明珠匯款後察覺有異而報警處理，經警依匯款帳戶資
  　料循線查知上情。
三、案經臺中市警察局第五分局、臺中縣警察局豐原分局分別報
    請臺灣臺中地方法院檢察署檢察官偵查起訴，及由公訴蒞庭
    檢察官於審判期日以言詞追加起訴。
    理    由
一、本件被告乙○○於準備程序中，先就上開犯罪事實為有罪之
    陳述，且所犯係死刑、無期徒刑、最輕本刑為三年以上有期
    徒刑以外之罪，經本院合議庭依刑事訴訟法第二百七十三條
    之一第一項之規定，裁定由法官一人獨任進行簡式審判程序
    ，先此敘明。
二、上開犯罪事實，業據被告乙○○於偵查及本院審理時坦承不
    諱，核與證人即被害人丙○○、甲○○、楊明珠於警詢時證
    述之被害經過相符，並有合作金庫銀行存款憑條、郵政跨行
    匯款申請書、萬泰商業銀行匯款申請書、合作金庫商業銀行
    開戶基本資料及交易資料查詢單各一份附卷可稽，足徵被告
    前揭自白應屬實情。按刑法第十三條所稱之故意本有直接故
    意（確定故意）與間接故意（不確定故意）之別，條文中「
    行為人對於構成犯罪之事實，明知並有意使其發生者」為直
    接故意，至於「行為人對於構成犯罪之事實，預見其發生而
    其發生並不違背其本意者」則屬間接故意；又間接故意與有
    認識的過失（又稱疏虞過失）之區別，在於二者對構成犯罪
    之事實雖均預見其能發生，但前者對其發生並不違背其本意
    ，後者則確信其不發生。而金融機構帳戶之申請甚為簡易方
    便，如係基於正當用途而有使用帳戶之必要，通常需用人得
    以自己名義申請辦理即可，本無假手他人之必要，更無須以
    三千元之代價作為要求他人提供金融機構帳戶對價之理。倘
    該名姓名年籍不詳成年男子非將被告提供之金融機構帳戶作
    為犯罪所得存提進出及其他不法用途，豈須隱匿自己真實姓
    名而出資向被告收購供己使用？又被告率將自己所有金融機
    構帳戶交予他人使用，且與該名男子並非熟識，衡之常情，
    如此乖離常態之交易行為，就一般具有相當社會經驗之人而
    言，當可輕易預見該人收購存摺、提款卡、印章係供作非法
    使用。再者，蒐集他人金融機構帳戶作為被害人匯入款項之
    交易媒介，用以隱匿真正犯罪者身分及資金流向之犯罪模式
    ，多係用於恐嚇取財及詐欺取財之犯罪，此乃一般使用人頭
    帳戶常見之非法利用類型，復經大眾傳播媒體再三披露，被
    告亦無從諉為不知。則該名不詳姓名成年男子於取得被告提
    供之金融機構帳戶後，嗣經用於恐嚇取財及詐欺取財之不法
    用途，此種犯罪手法仍未逸脫於被告幫助他人犯罪意思之外
    ，即屬被告所預見。而被告提供金融機構帳戶在先，縱已得
    悉該名男子可能作為上開犯罪用途，卻又容任該項犯罪行為
    之繼續實現，毫無積極取回前揭物品或其他主觀上認為不致
    發生該項犯罪結果之確信，足徵前揭犯罪行為自仍不違其本
    意，被告應具有幫助他人恐嚇取財及詐欺取財犯罪之間接故
    意。綜上所陳，本案事證已臻明確，被告犯行至堪認定。
三、查被告乙○○提供存摺帳戶予他人恐嚇取財及詐欺取財犯罪
    使用，雖並未參與上開犯罪之構成要件行為，然其顯係以幫
    助他人犯罪之意思，實施上開犯罪構成要件以外之行為，核
    其所為，係犯刑法第三十條第一項前段、第三百四十六條第
    一項、第三百三十九條第一項之幫助恐嚇取財罪及幫助詐欺
    取財罪。而被告既係以單一幫助恐嚇取財行為侵害被害人丙○○、甲○○之財產法益，並觸犯數個罪名，為想像競合犯
    ，仍從一重之幫助恐嚇取財罪論處（類似見解詳參林山田所
    著，「刑法通論下冊」第一二三頁關於教唆連續犯之實務意
    見評析，二００三年十一月增訂八版二刷）。而被告僅係幫
    助他人實行恐嚇取財罪及詐欺取財罪，為幫助犯，均應依刑
    法第三十條第二項之規定，各按恐嚇取財罪及詐欺取財罪正
    犯之刑予以減輕。至於被告提供上開帳戶致使被害人甲○○
    匯入遭恐嚇款項之犯罪事實，固未經檢察官詳載於起訴書內
    ，然此因與其餘記明公訴意旨之幫助恐嚇取財犯行有想像競
    合犯之裁判上一罪關係，已如前述，當為起訴效力所及，基
    於審判不可分原則，本院自應併予審理，附此敘明。爰審酌
    被告僅因個人經濟狀況欠佳，一時貪圖小利而提供帳戶予他
    人犯罪使用，造成遭受恐嚇及詐騙之人追查贓款及實際犯罪
    行為人發生阻礙，對於社會治安仍具有相當之危害性，及其
    犯罪動機、目的、手段、於偵審中尚能坦承犯行之態度、具
    有國中畢業學歷之智識程度等一切情狀，分別量處如主文所
    示之刑，併均諭知易科罰金之折算標準，以示懲儆。又被告
    上開犯罪時間均在九十六年四月二十四日之前，且無中華民
    國九十六年罪犯減刑條例第三條第一項各款所列舉不予減刑
    之情形，已合於同條例所定之減刑要件，爰依同條例第二條
    第一項第三款之規定，減其刑期二分之一，併依同條例第九
    條、第十條第一項之規定，諭知易科罰金之折算標準並定其
    應執行刑。
據上論斷，應依刑事訴訟法第二百七十三條之一第一項、第二百
九十九條第一項前段，刑法第三十條第一項前段、第二項、第三
百三十九條第一項、第三百四十六條第一項、第四十一條第一項
前段，刑法施行法第一條之一第一項、第二項前段，中華民國九
十六年罪犯減刑條例第二條第一項第三款、第七條、第九條、第
十條第一項，判決如主文。
本案經檢察官郭明嵐到庭執行職務。
中　　華　　民　　國　　96　　年　　8 　　月　　10　　日
                  刑事第七庭    法  官  高文崇
上正本證明與原本無異。
如不服本判決，應於送達後十日內向本院提出上訴狀（須附繕
本），上訴於台灣高等法院台中分院。
                                書記官  林淑慧
中　　華　　民　　國　　96　　年　　8　　月　　10　　日
附錄本案論罪科刑法條：
刑法第三十條第一項前段：
幫助他人實行犯罪行為者，為幫助犯。
刑法第三百三十九條第一項：
意圖為自己或第三人不法之所有，以詐術使人將本人或第三人之
物交付者，處五年以下有期徒刑、拘役或科或併科一千元以下罰
金。
刑法第三百四十六條第一項：
意圖為自己或第三人不法之所有，以恐嚇使人將本人或第三人之
物交付者，處六月以上五年以下有期徒刑，得併科一千元以下罰
金。
